臺灣嘉義地方法院刑事判決　　　　　　　99年度訴緝字第53號
公　訴　人　臺灣嘉義地方法院檢察署檢察官
被　　　告　陳卿隆
上列被告因業務過失致死等案件，經檢察官提起公訴（85年度偵
字第5379號），本院判決如下：
    主    文
本件免訴。
    理    由
一、公訴意旨略以：被告陳卿隆明知爆竹煙火工廠非經勞動檢查
    機構審查或檢查合格，不得使勞工在該場所作業，竟未經勞
    動檢查機構審查或檢查合格，於民國84年12月間在嘉義縣中
    埔鄉社口村下坑8 號附近廢棄牛棚私設地下爆竹工廠，自任
    負責人，為從事業務之人，並自84年12月起僱用趙輝庸在該
    爆竹工廠負責載運爆竹及工人之工作，又自85年6 月上旬及
    中旬某日起分別僱用李施美鴻、張陳玉在該爆竹工廠負責製
    造爆竹之工作，而被告本應注意並能注意擬定安全作業方法
    ，安全衛生工作守則供勞工遵循及對勞工施以安全衛生訓練
    ，竟疏未注意擬定及實施，致李施美鴻、張陳玉於85年7 月
    15 日上午7時45分許，在工廠中為了壓藥作業所需火藥，於
    作業中拖動盛裝火藥之塑膠容器，容器底部與散落水泥地面
    之火藥發生摩擦，產生靜電引起火花，而引起燃燒爆炸，造
    成廠房鐵皮屋頂被炸開、盛裝火藥之塑膠容器被炸的嚴重扭
    曲，附近成堆製煙火用之紙管部份被燒毀，現場化工原料全
    部爆炸後燒失，並造成李施美鴻、張陳玉嚴重燒傷，當時趙
    輝庸為救護李施美鴻、張陳玉，進入火場，結果亦造成嚴重
    燒傷，經送醫後，李施美鴻、趙輝庸、張陳玉分別於85年7
    月27日下午3時30分許、同年月28日下午10時30分許、同年8
    月5 日下午5時5分不治死亡。因認被告涉有勞動檢查法第34
    條第1項第1款、刑法第276條第2 項之業務過失致死、第176
    條、第173條第2項過失以火藥炸燬現有人所在之建築物等罪
    嫌。
二、按案件時效已完成者，應諭知免訴之判決，並得不經言詞辯
    論為之，刑事訴訟法第302條第2 款、第307條分別定有明文
    。次按刑法業於94年2月2日修正公布，並自95年7月1日施行
    ，有關規範行為後法律變更所生新舊法律比較適用之準據法
    ，依修正後刑法第2條第1項規定，以適用行為時法為原則，
    惟如裁判時法有利於行為人，則例外的適用裁判時法；又刑
    法施行法第8條之1亦規定：於中華民國94年1月7日刑法修正
    施行前，其追訴權或行刑權時效已進行而未完成者，比較修
    正前後之條文，適用最有利於行為人之規定。本案被告行為
    後，追訴權時效部分業經修正，查修正前刑法第80條第1項
    第2款規定：「追訴權，因下列期間內未起訴而消滅：二、3
    年以上10年未滿有期徒刑者，10年」；修正後刑法第80條第
    1 項第2款規定：「追訴權，因下列期間內未起訴而消滅：
    二、犯最重本刑為3年以上10年未滿有期徒刑之罪者，20年
     」。又修正前刑法第83條之規定：「追訴權之時效，如依
    法律之規定，偵查、起訴或審判之程序不能開始或繼續時，
    停止其進行。前項時效停止，自停止原因消滅之日起，與停
    止前已經過之期間，一併計算。停止原因繼續存在之期間，
    如達於第80條第1項各款所定期間四分之一者，其停止原因
    視為消滅」；修正後刑法第83條規定：「追訴權之時效，因
    起訴而停止進行。依法應停止偵查或因犯罪行為人逃匿而通
    緝者，亦同。前項時效之停止進行，有下列情形之一者，其
    停止原因視為消滅：一、諭知公訴不受理判決確定，或因程
    序上理由終結自訴確定者。二、審判程序依法律之規定或因
    被告逃匿而通緝，不能開始或繼續，而其期間已達第80條第
    1項各款所定期間四分之一者。三、依第1項後段規定停止偵
    查或通緝，而其期間已達第80條第1項各款所定期間四分一
    之者。前二項之時效，自停止原因消滅之日起，與停止前已
    經過之期間，一併計算」。修正後刑法所定時效期間較長，
    表示行為人被追訴之期限較久，自屬對行為人不利，比較結
    果自以「修正前刑法第80條較有利於行為人」，是依刑法第
    2條第1項規定適用修正前之舊法，又依「擇用整體性原則」
    （最高法院27年上字第2615號判例參照），關於追訴權時效
    之停止進行，及其期間、計算，亦應一體適用修正前刑法第
    81條、第83條之關於追訴權時效之規定（臺灣高等法院97年
    度重上更（三）字第110號、98年度上易字99號判決參照）
    。再者，案經提起公訴或自訴，且在審判進行中，此時追訴
    權既無不能行使之情形，自不發生時效進行之問題，亦經司
    法院大法官會議釋字第138號解釋在案。從而，刑法追訴權
    之時效規定，於刑事追訴、審判機關在法定期間內行使偵查
    、起訴或審判等職權時，不生時效進行之問題，若刑事追訴
    機關於偵查、起訴或審判之程序有不能開始或繼續之情形或
    經提起公訴後，被告在逃經依法通緝，致無法行使審判權時
    ，則時效停止進行，如停止原因繼續存在之期間，達於修正
    前刑法第80條第1項各款所定期間四分之一者，其停止原因
    視為消滅，從該停止原因消滅時起又發生時效進行之效力，
    以計算追訴權之時效期間。經查：
  (一)被告被訴涉有勞動檢查法第34條第1項第1款、刑法第276條
    第2項之業務過失致死、第176條、第173條第2項過失以火藥
    炸燬現有人所在之建築物等罪嫌，其本刑分別為3年以下有
    期徒刑、5年以下有期徒刑、1年以下有期徒刑，揆諸上開說
    明，本案適用修正前刑法對被告較為有利，是依修正前刑法
    第81條及第80條等規定，應依刑法第276條第2項之業務過失
    致死罪之本刑5年以下有期徒刑計算，且追訴權之時效期間
    為10年。
  (二)本案被告於85年7月15日涉犯刑法第276條第2 項之業務過失
    致死罪嫌，檢察官於85年7月28日進行相驗程序，並於86年1
    1月7日起訴，本院於同年月14日收案，嗣因被告逃匿，經本
    院於86年3月6日發布通緝，致審判之程序不能繼續等情，業
    有臺灣嘉義地方法院檢察署檢察官85年度相字第489 號、85
    年度偵字第5379號偵查卷及本院85年度訴字第775 號卷宗核
    閱無訛，復有起訴書、本院收案戳及通緝書在卷可憑。
  (三)本案追訴權時效完成日為98年8月15日，計算如下：
  時效起算日：本案被告犯罪成立之日為85年7月15日。
  本案時效期間：10年。
  時效停止期間：2年6月。
  自偵查之日即85年7月28日相驗起至通緝日前1日即86年3 月
    5日止之不生時效進行之期間：7月6日。
  扣除檢察官提起公訴後翌日即85年11月8日起至繫屬本院前1
    日即85年11月13日止之送達期間：6日。
  85年7月15日＋10年＋2年6月＋7月6日－6日＝98年8 月15日
    。
  (四)準此，本案追訴權時效已於98年8 月15日完成，爰不經言詞
    辯論，逕為免訴判決之諭知。
據上論斷，應依刑事訴訟法第302條第2款、第307 條判決如主文
。
中    華    民    國    100    年    1    月    21    日
                 刑事第五庭 審判長法  官  蔡廷宜
                                  法  官  夫
                                  法  官  傅曉瑄
以上正本證明與原本無異。
如不服本判決應於收受判決後10日內向本院提出上訴書狀，並應
敘述具體理由；其未敘述上訴理由者，應於上訴期間屆滿後20日
內向本院補提理由書（均須按他造當事人之人數附繕本）「切勿
逕送上級法院」。告訴人或被害人如對於本判決不服者，應具備
理由請求檢察官上訴，其上訴期間之計算係以檢察官收受判決正
本之日期為準。
中    華    民    國    100    年    1    月    21    日
                                  書記官  陳意婷